【裁判字號】    97,交上易,110
【裁判日期】    970718
【裁判案由】    過失傷害
【裁判全文】
臺灣高等法院刑事判決               97年度交上易字第110號
上  訴  人
即  被  告  甲○○
上列上訴人因過失傷害案件，不服臺灣臺北地方法院96年度交易
字第395號，中華民國97年3月17日第一審判決（起訴案號：臺灣
臺北地方法院檢察署96年度調偵字第632 號），提起上訴，嗣因
被告就被訴事實為有罪之陳述，本院告知被告簡式審判程序之旨
，並聽取當事人之意見後，合議庭裁定改依簡式審判程序進行，
判決如下：
    主  文
原判決撤銷。
甲○○從事業務之人，因業務上之過失傷害人，處有期徒刑捌月
，減為有期徒刑肆月，如易科罰金，以新臺幣壹仟元折算壹日。
    事  實
一、甲○○為計程車司機，以駕駛營業小客車為業，為從事駕駛
    業務之人，於民國95年12月20日下午9 時許，駕駛車牌號碼
    736-DJ號營業小客車，沿臺北市○○區○○路由南往北方向
    行駛，行經同路2段53號前時，本應注意汽車迴車前，應暫
    停並顯示左轉燈光或手勢，看清無來往車輛，並注意行人通
    過，始得迴車之規定，而依當時情形雖天候雨，路面濕潤，
    但夜間有照明，路面無缺陷、無障礙物，視距良好，並無不
    能注意之情事，竟疏未注意，貿然迴車，適有乙○○騎乘車
    牌號碼NZ8-079 號重機車同向行駛在後，本亦應注意依規定
    汽車行駛時，駕駛人應注意車前狀況，並隨時採取必要之安
    全措施，而依當時情形雖天候雨，路面濕潤，但夜間有照明
    ，路面無缺陷、無障礙物，視距良好，並無不能注意之情事
    ，竟亦疏未注意，未注意前車狀況及未隨時採取必要之安全
    措施，誤觸機車油門續行前行，剎車不及，致所騎乘之機車
    前車頭與甲○○所駕營業小客車左後側發生擦撞，乙○○因
    此人車倒地，受有下巴挫傷和裂傷、右膝挫擦傷、右膝後十
    字帶斷裂之傷害，甲○○並於有偵查權之公務員發覺其上
    開犯行前，向至現場處理之警員自首並接受裁判。
二、案經乙○○訴由臺灣臺北地方法院檢察署檢察官偵查起訴。
    理  由
壹、程序部分：
    按除被告所犯為死刑、無期徒刑、最輕本刑為三年以上有期
    徒刑之罪或高等法院管轄第一審案件者外，於第一次審判期
    日前之準備程序進行中，被告先就被訴事實為有罪之陳述時
    ，審判長得告知被告簡式審判程序之旨，並聽取當事人、代
    理人、辯護人及輔佐人之意見後，裁定進行簡式審判程序，
    刑事訴訟法第273 條之1 第1 項定有明文。經核本件被告所
    犯係死刑、無期徒刑、最輕本刑為三年以上有期徒刑以外之
    罪，其於準備程序中就被訴事實為有罪之陳述，經法官告知
    簡式審判程序之旨，並聽取公訴人、被告之意見後，本院爰
    依首揭規定，合議裁定進行簡式審判程序，合先敘明。
貳、認定犯罪事實所憑之依據及理由：
一、訊據被告甲○○對前揭犯行於原審及本院審理時自白不諱（
    原審卷第52頁背面、本院卷第18頁背面），核與告訴人乙○
    ○之指訴相符，復有本案之道路交通事故現場圖、臺北市政
    府警察局中正二分局交通分隊道路交通事故補充資料表、調
    查報告表(一)、(二)、臺北市政府警察局交通警察大隊道路交通
    事故初步分析研判表各1 份、談話紀錄表2 份及照片7 張、
    臺北市立聯合醫院和平院區診斷證明書3 份、國立臺灣大學
    醫學院附設醫院診斷證明書1 份附卷可稽，足認被告前開任
    意性自白與事實相符。
二、按汽車迴車前，應暫停並顯示左轉燈光或手勢，看清無來往
    車輛，並注意行人通過，始得迴轉；又汽車行駛時，駕駛人
    應注意車前狀況，並隨時採取必要之安全措施，道路交通安
    全規則第106 條第5 款、第94條第3 項分別定有明文。本件
    被告行經上開路段未注意應暫停並顯示左轉燈光或手勢，看
    清無來往車輛，貿然迴轉，致告訴人所騎乘之機車剎車不及
    車頭撞及被告車輛左後側車身，被告對本件車禍之發生顯有
    過失。而告訴人因前開撞擊後人車倒地，並因此受有下巴挫
    傷和裂傷、右膝挫擦傷、右膝後十字帶斷裂之傷害亦有臺
    北市立聯合醫院和平院區診斷證明書3 份、國立臺灣大學醫
    學院附設醫院診斷證明書1 份附卷可稽，是被告之過失行為
    與告訴人乙○○所受之傷害間，具有相當因果關係甚明。又
    依告訴人於警訊中自承：伊係在五公尺前發現被告車輛迴轉
    ，要剎車時同時觸控油門致車輛向前，車頭撞及被告車輛左
    後側車身等語（見偵卷第14頁），是以當時雙方碰撞之位置
    係在被告所駕車輛之左後側車身處，又依前開現場圖所示，
    被告所駕之車輛左後側車身適位於接近道路中央分向線邊緣
    及告訴人自承其當時之車速約四十至五十公里，被告自承車
    速在二十公里以下，且係從道路外側開始為迴轉之動作，另
    該南往北之車道寬為7.1 公尺，扣除被告車身寬度後推算被
    告左側車身距道路分向線之距離應大於四公尺，是綜此推算
    被告迴轉至左後車身在道路中央分向線附近時，其車左後側
    車身行進軌跡，其行進距離應有半徑為四公尺的圓形之周長
    四分之一（8公尺*π/4≒6.28公尺），是以雙方之車速及前
    述行車距離（6.28公尺）所費之時間約一至二秒間，據以回
    推碰撞前之情形，被告早在告訴人距撞擊點（中央分向線附
    近）12至14公尺前，即已開始為進行迴轉動作，告訴人遲至
    距離雙方車輛相距五公尺時始發現被告迴轉之情，顯見告訴
    人於行車時未能注意車前狀況，且有如前誤觸油門之未採取
    必要之安全措施之情，對本件事故之發生，與有過失，自明
    。惟縱認告訴人與有過失，然此尚不能解免被告應負之業務
    過失之罪責。綜此，本件事證明確，被告犯行堪予認定，應
    依法論科。
、論罪：被告以駕駛營業小客車為業，係從事駕駛業務之人，
    核其所為，係犯刑法第284條第2項前段之業務過失傷害罪。
    本案係報案人或勤務中心轉來資料未報明肇事人姓名，處理
    人員前往現場處理時，肇事人在場，並當場承認為肇事人等
    情，有臺北市○○○○○道路交通事故肇事人自首情形記錄
    表在卷可憑（詳96年度偵字第8133號卷第16頁），堪認被告
    係於犯罪未發覺前，自首而接受裁判，應依刑法第62條規定
    ，減輕其刑。
肆、撤銷改判之理由及科刑：
一、原審以被告事證明確予以論科，固非無見，惟告訴人於本件
    車禍之發生亦與有過失，原審未予辨明，尚有未洽，被告上
    訴主張告訴人與有過失，為有理由，本院自應將原判決予以
    撤銷改判。
二、爰審酌被告之業務過失行為造成告訴人傷勢非輕，且案發迄
    今已逾一年六個月，至今尚未與告訴人達成和解，亦未賠償
    告訴人任何費用及被告所涉過失情節、過失程度及告訴人與
    有過失之情、被告之品行非劣及其智識程度、犯罪後之態度
    等一切情狀，量處如主文第二項所示之宣告刑，又被告犯罪
    在民國96年4 月24日以前，且本案查無中華民國九十六年罪
    犯減刑條例所定不予或不得減刑之情形，爰依同條例第2 條
    第1 項第3 款規定減其宣告刑二分之一，即減為有期徒刑4
    月，並諭知易科罰金之折算標準，以示懲儆。
據上論斷，應依刑事訴訟法第369條第1項前段、第364條、第273
條之1第1項、第299條第1項前段，刑法第284條第2項前段、第62
條前段、第41條第1項前段，中華民國九十六年罪犯減刑條例第2
條第1項第3款、第7條、第9條，刑法施行法第1條之1，判決如主
文。
本案經檢察官陳大偉到庭執行職務。
中    華    民    國    97    年    7     月    18    日
                  刑事第十五庭審判長法  官  吳昭瑩
                                    法  官  李正紀
                                    法  官  李釱任
以上正本證明與原本無異。
不得上訴。
                                    書記官  洪秋帆
中    華    民    國    97    年    7     月    23    日
附錄：本案論罪科刑法條全文
刑法第二百八十四條
因過失傷害人者，處六月以下有期徒刑、拘役或五百元以下罰金
，致重傷者，處一年以下有期徒刑、拘役或五百元以下罰金。
從事業務之人，因業務上之過失傷害人者，處一年以下有期徒刑
、拘役或一千元以下罰金，致重傷者，處三年以下有期徒刑、拘
役或二千元以下罰金。


司法院資訊處製作；財團法人民間司法改革基金會備份。
